【裁判字號】    95,易,1691
【裁判日期】    951018
【裁判案由】    家庭暴力防治法
【裁判全文】
臺灣臺北地方法院刑事判決              95年度易字第1691號
公  訴  人  臺灣臺北地方法院檢察署檢察官
被      告  乙○○
上列被告因家庭暴力防治法案件，經檢察官聲請以簡易判決處刑
（九十五年度偵字第一一一九三號），本院認不宜以簡易判決處
刑（九十五年度簡字第二一六三號），改依通常程序審理，本院
判決如下：
    主  文
乙○○連續傷害人之身體，處拘役伍拾日，如易科罰金，以銀元
參佰元即新台幣玖佰元折算壹日。
    事  實
一、乙○○與甲○○為夫妻關係，其二人為家庭暴力防治法第三
    條第一款所定之家庭成員關係。乙○○因懷疑甲○○外遇而
    與甲○○時起爭執，其竟基於傷害甲○○之概括犯意，先於
    民國九十五年四月三十日上午十一時許，在臺北市大安區○
    ○○路○段八十一巷四十五弄九號住處，與甲○○發生爭執
    而將甲○○推下床後，接續徒手毆打甲○○之頭部及身體，
    致甲○○受有左上臂瘀傷四乘四公分、左頰及頸疼痛等傷害
    ；嗣於同年五月七日晚上十一時許，甲○○再度因與乙○○
    爭吵後欲返回其娘家，乙○○從後追趕，在臺北市大安區○
    ○○路○段六十三巷六十五號前，乙○○竟又承前傷害之概
    括犯意，從後方推甲○○之背部，致甲○○因而跌倒在地，
    因此受有右側顏面六乘四公分瘀傷、右肩五乘六公分瘀傷、
    右手腕內側三乘二公分瘀腫、左前臂十五乘五公分紅腫、右
    膝上緣三乘四公分瘀傷、右膝下緣三乘五公分瘀傷、右小腿
    六乘五公分瘀傷、左膝三乘二公分瘀傷、右上臂六乘四公分
    瘀傷、右肘三乘三公分瘀傷、右前臂二乘二公分瘀傷等傷害
    （聲請簡易判決處刑書誤載為「右側顏面瘀傷、左肩陳舊瘀
    傷、右肩瘀傷、右手腕瘀腫、左前臂紅腫、右膝瘀傷、右小
    腿瘀傷、左膝瘀傷、右上臂瘀傷、右肘瘀傷、右前臂瘀傷」
    ）。
二、案經甲○○訴由臺北市政府警察局大安分局報告臺灣臺北地
    方法院檢察署檢察官偵查後聲請以簡易判決處刑，本院認不
    宜以簡易判決處刑，改依通常程序審理。
    理  由
一、訊據被告對於因懷疑其妻即告訴人甲○○外遇而經常與之發
    生爭執，並連續於上開時間、地點動手毆打告訴人成傷等情
    均坦承不諱（見本院審判筆錄第二、三頁），核與告訴人甲
    ○○於警詢中指述之情節相符（見偵查卷第七、十七、十八
    頁），並有臺北市立聯合醫院仁愛醫院九十五年四月三十日
    第二三七號、九十五年五月七日（甲）字第二四八號診斷證
    明書二紙在卷可稽（見偵查卷第九、二十頁），可佐被告前
    開出於任意性之自白與事實相符，得採為認定事實之證據。
    又前揭九十五年五月七日診斷證明書雖另有記載告訴人受有
    「左肩八乘四公分陳舊瘀傷、右小腿四乘二公分陳舊瘀傷」
    等情，惟此部分既屬陳舊瘀傷，不能確認係當時因被告毆打
    造成之傷害，檢察官亦為相同之認定（見本院準備程序筆錄
    第二頁），是診斷證明書此部分傷勢之記載與被告該次傷害
    行為無涉，附此說明。本件事證明確，被告犯行已堪認定，
    應依法論科。
二、查刑法部分條文業於九十四年二月二日公布，於被告行為後
    之九十五年七月一日施行，其中刪除刑法第五十六條，修正
    第二條、第二十五條、第二十六條、第二十八條、第三十三
    條、第五十五條規定。按行為後法律有變更者，適用行為時
    之法律，但行為後之法律有利於行為人者，適用最有利於行
    為人之法律，現行刑法第二條第一項定有明文。此條規定乃
    與刑法第一條罪刑法定主義契合，而貫徹法律禁止溯及既往
    原則，係規範行為後法律變更所生新舊法律比較適用之準據
    法，是刑法第二條本身雖經修正，但其既屬適用法律之準據
    法，本身尚無比較新舊法之問題，應一律適用裁判時之現行
    刑法第二條規定以決定適用之刑罰法律，先予說明。又以本
    次刑法修正之比較新舊法，應就罪刑有關之共犯、未遂犯、
    想像競合犯、牽連犯、連續犯、結合犯，以及累犯加重、自
    首減輕暨其他法定加減原因與加減例等一切情形，綜其全部
    罪刑之結果而為比較，有最高法院九十五年五月二十三日九
    十五年度第八次刑庭會議決議意旨可資參照。經綜合比較如
    附表所示修正前後之規定，認以修正前之刑法有利於被告，
    依現行刑法第二條第一項前段，應整體適用修正前刑法規定
    。是核被告所為，係犯修正前刑法第二百七十七條第一項之
    傷害罪。其先後二次傷害犯行，時間緊接，所犯係構成要件
    相同之罪，顯係基於概括犯意為之，為連續犯，依修正前刑
    法第五十六條規定論以一罪，並加重其刑。爰審酌被告與告
    訴人為夫妻關係，本應互信，卻連續因細故而動手毆打告訴
    人，且前曾因侵占案件經臺灣臺北地方法院檢察署檢察官為
    緩起訴處分確定，有臺灣高等法院被告前案紀錄表可稽，惟
    犯罪後於本院審理中已坦承犯行，表示悔意，與其犯罪之動
    機、手段、目的等一切情狀，量處如主文所示之刑，並依修
    正前刑法第四十一條第一項前段諭知易科罰金之折算標準。
據上論斷，應依刑事訴訟法第四百五十二條、第二百九十九條第
一項前段，現行刑法第二條第一項前段，修正前刑法第五十六條
、第二百七十七條第一項、第四十一條第一項前段，修正前罰金
罰鍰提高標準條例第一條前段、第二條，現行法規所定貨幣單位
折算新台幣條例第二條，判決如主文。
本案經檢察官侯靜雯到庭執行職務
中    華    民    國    95    年    10    月    18    日
                  刑事第四庭    審判長法  官  劉慧芬
                                      法  官  李桂英
                                      法  官  黎惠萍
上正本證明與原本無異。
如不服本判決，應於判決送達後10日內向本院提出上訴狀（應抄
附繕本）。告訴人或被害人如對於本判決不服者，應具備理由請
求檢察官上訴，其上訴期間之計算係以檢察官收受判決正本之日
期為準。
                                      書記官  楊麗娟
中    華    民    國    95    年    10    月    19    日
附錄本案論罪科刑法條全文
修正前刑法第二百七十七條第一項
中華民國刑法第二百七十七條
（普通傷害罪）
傷害人之身體或健康者，處三年以下有期徒刑、拘役或一千元以
下罰金。
犯前項之罪因而致人於死者，處無期徒刑或七年以上有期徒刑；
致重傷者，處三年以上十年以下有期徒刑。
附表：
┌────────┬────────┬────────┬────────┐
│規定名稱        │修正前規定      │修正後規定      │新舊法個別比較結│
│                │                │                │論與理由        │
├────────┼────────┼────────┼────────┤
│刑法第二百七十七│法定刑中罰金數額│依刑法施行法第一│適用舊法（仍依罰│
│第一項          │以銀元計算。    │條之一規定，法定│金罰鍰提高標準條│
│                │提高法定刑中罰金│刑中罰金數額改以│例第一條規定提高│
│                │數額二倍至十倍。│新臺幣計算。    │法定刑中罰金數額│
│                │                │提高法定刑中罰金│十倍），新法並無│
│                │                │數額至三十倍。  │較有利於被告。  │
├────────┼────────┼────────┼────────┤
│刑法第五十六條  │連續數行為而犯同│刪除。          │適用舊法。      │
│連續犯          │一罪名者，以一罪│                │本件事實，於新法│
│                │論。但得加重其刑│                │時應分論併罰，較│
│                │至二分一。      │                │不利於被告。    │
├────────┼────────┼────────┼────────┤
│刑法第四十一條第│犯最重本刑為五年│犯最重本刑為五年│適用舊法（並適用│
│一項易科罰金折算│以下有期徒刑以下│以下有期徒刑以下│罰金罰鍰提高標準│
│標準            │之罪，而受六個月│之罪，而受六個月│條例第二條之規定│
│                │以下有期徒刑或拘│以下有期徒刑或拘│提高折算之罰金數│
│                │役之宣告，因身體│役之宣告者，得以│額，且為免與修正│
│                │、教育、職業、家│新臺幣一千元、二│後刑法第四十一條│
│                │庭之關係或其他正│千元、三千元折算│第一項所定易科罰│
│                │當事由，執行顯有│一日，易科罰金。│金折算標準改採新│
│                │困難者，得以一元│但確因不執行所宣│臺幣計算產生混淆│
│                │以上三元以下折算│告之刑，難收矯正│誤解起見，另引用│
│                │一日，易科罰金。│之效，或難以維持│現行法規所定貨幣│
│                │但確因不執行所宣│法秩序者，不在此│單位折算新臺幣條│
│                │告之刑，難收矯正│限。            │例第二條明定易科│
│                │之效，或難以維持│                │罰金折算標準及折│
│                │法秩序者，不在此│                │算新臺幣之數額，│
│                │限。            │                │以資明確）新法之│
│                │                │                │易科罰金折算標準│
│                │                │                │較高，需較多之罰│
│                │                │                │金始能換刑，較不│
│                │                │                │利於被告。      │
└────────┴────────┴────────┴────────┘


司法院資訊處製作；財團法人民間司法改革基金會備份。
